【裁判字號】    99,交聲,2586
【裁判日期】    991230
【裁判案由】    聲明異議
【裁判全文】
臺灣高雄地方法院交通事件裁定        99年度交聲字第2586號
原處分機關  交通部公路總局高雄區監理所
法定代理人  劉育麟
異  議  人
即受處分人  張雁婷
上列異議人即受處分人因違反道路交通管理處罰條例案件，對於
交通部公路總局高雄區監理所民國99年9 月9 日所為之處分（原
處分案號：高監營裁字第裁80-N00000000號），聲明異議，本院
裁定如下：
    主  文
原處分撤銷。
    理  由
一、原處分意旨略以：異議人即受處分人張雁婷（下稱異議人）
    於民國98年12月2 日下午17時許，持逾有效期間之駕駛執照
    駕駛車牌號碼VZP-589 號普通輕型機車，在高雄市路竹區（
    原為高雄縣路竹鄉，因縣市合併改制，下同）中山路712 巷
    25弄處駕駛後自摔，經高雄市政府警察局湖內分局（原為高
    雄縣政府警察局湖內分局，因縣市合併改制，下稱舉發機關
    ）員警以異議人違反道路交通管理處罰條例第22條第1 項第
    7 款規定，於98年12月29日逕行掣單舉發，並郵寄至異議人
    之駕籍地址高雄市路○區○○路104 巷5 號，已於99年1 月
    8 日寄存於路竹郵局。惟異議人已於92年9 月30日辦理戶籍
    地址變更，因送達顯有瑕疵，經交通部公路總局高雄區監理
    所（下稱原處分機關）認異議人確有上開駕駛執照逾期仍駕
    車之違規行為，惟因本件舉發機關所填製之舉發違反道路交
    通管理事件通知單（下稱舉發違規通知單）未經合法送達，
    乃依上述條文最低額度裁處異議人罰鍰新臺幣（下同）1,80
    0 元，並扣繳駕駛執照。
二、異議意旨略以：異議人前接獲交通部公路總局高雄區監理所
    裁決書，指稱其於民國98年12月2 日駕駛執照逾有效期間仍
    駕車，依道路交通管理處罰條例第22條第1 項第7 款規定裁
    罰1,800 元，及駕駛執照扣繳。惟異議人於98年12月2 日17
    時35分許，在高雄市路○區○○路712 巷25弄前，騎車自摔
    經救護車送往醫院急診，且事故發生當下交通大隊員警並未
    開單駕照逾期，後來也沒收到舉發違規通知單），竟於99年
    8 月4 日收到上開裁決書，雖受處分人因未注意換照期限而
    逾期，然受處分人失業又負債，沒錢繳罰單，爰依法聲明異
    議等語。
三、按違反道路交通管理事件統一裁罰標準及處理細則第11條規
    定：行為人有本條例之情形者，應填製舉發違反道路交通管
    理事件通知單（以下簡稱通知單），並於被通知人欄予以勾
    記，其通知聯依下列規定辦理：一當場舉發者，應填記駕駛
    人或行為人姓名、性別、出生年月日、地址、身分證統一編
    號及車主姓名、地址、車牌號碼、車輛種類。被查獲之駕駛
    人或行為人為受處分人時，應於填記通知單後將通知聯交付
    該駕駛人或行為人簽名或蓋章收受之；拒絕簽章者，仍應將
    通知聯交付該駕駛人或行為人收受，並記明其事由及交付之
    時間；拒絕收受者，應告知其應到案時間及處所，並記明事
    由與告知事項，視為已收受。四、逕行舉發者，應按已查明
    之資料填註車牌號碼、車輛種類、車主姓名及地址，並於通
    知單上方空白處加註逕行舉發之文字後，由舉發機關送達被
    通知人。交通勤務警察或依法令執行交通稽查任務人員依前
    項規定舉發時，應告知駕駛人或行為人之違規行為及違反之
    法規。對於依規定須責令改正、禁止通行、禁止其行駛、禁
    止其駕駛者、補換牌照、駕照等事項，應當場告知該駕駛人
    或同車之汽車所有人，並於通知單記明其事項或事件情節及
    處理意見，供裁決參考。再上開統一裁罰標準及處理細則第
    44條第1 項規定：違反道路交通管理事件行為人，未依規定
    自動繳納罰鍰，或未依規定到案聽候裁決，處罰機關應依基
    準表於通知單送達且逾越應到案期限60日之3 個月內，逕行
    裁決之。但警察機關管轄部分，應於通知單送達且逾越應到
    案期限之3 個月內，逕行裁決之。是受處分人自應先受「舉
    發違反道路交通管理事件通知單」之通知，其始知悉應到案
    日期，否則受處分人即無從知悉應到案日期，主管機關未經
    合法送達逕行裁決，其裁決程序即屬不適法。
四、經查：
  (一)本件異議人於98年12月2 日在上開時、地，騎乘車牌號碼VZ
    P-589 輕型機車自摔，經警據報到場處理，警察機關查覺異
    議人之駕駛執照已於98年8 月5 日到期，異議人有駕駛執照
    逾有效期間仍駕車之違規行為，乃依違反道路交通管理事件
    統一裁罰基準及處理細則第6 條第2 項、第15條第1 款等規
    定本於職權逕行舉發，於違規日起3 個月內之98年12月29日
    填製舉發違規通知單，並於99年1 月8 日送達「高雄市路○
    區○○路104 巷5 號」住址，因未獲會晤本人亦無受領文書
    之同居人、受雇人，而將上開舉發違規通知單寄存於路竹郵
    局等情，有高雄市政府警察局98年12月29日高警交字第1748
    003 號舉發違規通知單、高雄市政府警察局湖內分局送達證
    書，高雄市○○○○○道路交通事故交通事故談話紀錄表在
    卷可稽（見本院卷第10頁、第21頁、第37頁）。而異議人於
    92年4 月28日換領重型機車駕駛執照、94年9 月23日換領普
    通小型車駕照後，迄98年12月2 日發生交通事故止，均未曾
    換發駕駛執照，於交通事故發生後之98年12月21日始向監理
    機關換發普通重型機車駕駛執照一節，亦有交通部公路總局
    高雄區監理所99年10月22日高監駕字第0990065604號函檢附
    機、汽車駕駛人異動歷史列印資料在卷可查（見本院卷第29
    至31頁）。足見異議人於98年12月2 日確有駕照逾期駕車之
    違規行為無訛，是依前開法規說明，警察機關本於職權依法
    舉發異議人之違規行為，於法並無違誤。
  (二)異議人固於91年5 月13日將戶籍地址設於「高雄市路○區○
    ○街104 巷5 號」，然其於本件違規前之92年9 月30日已將
    戶籍地址變更為「高雄市路○區○○街122 之1 號」，此有
    異議人之全戶戶籍資料查詢結果、遷徙紀錄資料查詢結果各
    1 份附卷可憑（見本院卷第25至26頁、第42頁）。復依卷附
    異議人之交通事故談話紀錄表觀之，談話紀錄表之現住地址
    欄記載「高雄市路○區○○街122 之1 號」等字樣（見本院
    卷第37頁），益徵舉發機關業已知悉異議人實際應未居住於
    上開路竹區○○路104 巷5 號地址。而本件警察機關於98年
    12月間案發時，既已知悉異議人所持有之普通重型機車駕照
    於98年8 月5 日即已逾期，參以異議人於98年間戶籍地址係
    設於高雄市路○區○○街122 之1 號，與其所持駕照之駕籍
    高雄市路○區○○路104 巷5 號相異，業如上述，仍未依職
    權查詢或確認異議人最新戶籍地址為何，未向戶籍地址送達
    ，而逕向高雄市路○區○○路104 巷5 號為送達，顯有未合
    。
  (三)原舉發機關應送達於異議人之本件舉發通知書既未合法送達
    ，依程序優先於實體原則，自無從因嗣後裁決機關已逕行對
    異議人裁處罰鍰，即認已經補正前開送達程序，本件應由原
    舉發機關依法另向異議人為送達，在未有合法送達該等舉發
    通知書前，原處分機關之裁決均無從對異議人發生效力。
五、綜上論述，本件異議人雖確有上述之交通違規行為，而舉發
    機關亦於道路交通管理處罰條例第90條第1 項規定之舉發期
    內，完成舉發之行為，惟舉發機關係按異議人舊址為寄存送
    達，其送達為不合法，應再行查址交寄，原處分機關逕予裁
    決，於法尚有未合，自應將原裁決撤銷，由原處分機關另為
    適法之處理。
據上論斷，應依道路交通案件處理辦法第20條前段，裁定如主文
。
中    華    民    國    99    年    12    月    30    日
                        交通法庭      法  官  謝文嵐
以上正本證明與原本無異。
如不服本裁定，應於收受送達後5 日內向本院提出抗告狀。
中    華    民    國    99    年    12    月    30    日
                                      書記官  鄒秀珍

司法院資訊處製作；財團法人民間司法改革基金會備份。
